臺灣花蓮地方法院判決　　　　　　96年度易字第223號
公　訴　人　臺灣花蓮地方法院檢察署檢察官
被　　　告　甲○○
上列被告因妨害名譽案件，經檢察官提起公訴（96年度偵字第12
60號、1261號）被告於準備程序中，就被訴事實為有罪之陳述，
本院改行簡式審判程序審理，並判決如下：
    主  文
甲○○連續意圖散布於眾，而指摘足以毀損他人名譽之事，處拘
役參拾日，如易科罰金，以銀元參佰元即新臺幣玖佰元折算壹日
。減為拘役拾伍日，如易科罰金，以銀元參佰元即新臺幣玖佰元
折算壹日。
    事實及理由
一、本件犯罪事實、證據及應適用之法條，均引用檢察官起訴書
    之記載（如附件）。
二、本案被告行為後，刑法及其施行法業於民國95年7 月1 日修
    正施行，關於新舊法律變更之比較適用，原則上應就罪刑有
    關之共犯、未遂犯、想像競合犯、牽連犯、連續犯、結合犯
    ，以及累犯加重、自首減輕暨其他法定加減原因（如身份加
    減）與加減例等一切情形，綜其全部罪刑之結果而為比較（
    最高法院95年第8 次會議決議參照），而本案應綜合比較者
    ，有刑法第33條第5 款第56條等規定，經查：
  1.就刑法第33條第5 款部分，本案被告所犯刑法第310條第1項
    本身雖均未修正，但在此次刑法及其施行法修正之前，依罰
    金罰鍰提高標準條例第1 條前段之規定，其罰金部分之法定
    刑度為「銀元五百元（即新臺幣15,000元）以下，銀元一元
    （即新臺幣30元）以上」，嗣因刑法施行法第1 條之1 已增
    訂：「中華民國94年1月7日刑法修正施行後，刑法分則所定
    罰金之貨幣單位為新臺幣；94年1月7日刑法修正時，刑法分
    則編未修正之條文定有罰金者，自94年1月7日刑法修正施行
    後，就其所定數額提高為30倍，但72年6 月26日至94年1 月
    7 日新增或修正之條文，就其所定數額提高為3 倍」，此規
    定因屬前揭罰金罰鍰提高標準條例第1 條但書所稱之「法律
    已依一定比率規定罰金或罰鍰之數額或倍數」，自應優先適
    用，另修正後刑法第33條第5 款亦已將罰金刑調整為新臺幣
    1,000元以上，以百元計算，故依前述標準換算後，第310條
    第1 項之罰金刑度部分已變更為「新臺幣15,000元以下，新
    臺幣1,000 元以上」，經比較前後規定之刑度，應以修正前
    之規定對被告較為有利。
  2.修正前刑法第56條有關「連續數行為而犯同一之罪名者，以
    一罪論，但得加重其刑至二分之一」之連續犯規定，經修正
    刪除。被告所犯4 次誹謗罪之行為，均發生於新法施行之前
    ，各所為犯罪時間緊接，均係犯基本構成要件相同之罪名，
    其等主觀上顯各係基於概括犯意所為，為連續犯，依修正前
    刑法第56條規定，應論以一罪，而在刑法修正後，則應分論
    併罰，自以修正前連續犯之規定較有利於被告。
  3.經綜合比較前述法律變更之結果後，本案因修正後之規定並
    未對被告更為有利，依據刑法第2條第1項前段，就上開綜合
    比較部分之法律，應一體適用修正前刑法及修正前罰金罰鍰
    提高標準條例之規定。
三、被告於行為時之刑法第41條第1 項前段規定：「犯最重本刑
    為五年以下有期徒刑以下之刑之罪，而受六個月以下有期徒
    刑或拘役之宣告，因身體、教育、職業、家庭之關係或其他
    正當事由，執行顯有困難者，得以一元以上三元以下折算一
    日，易科罰金。」，又被告行為時之易科罰金折算標準，修
    正前罰金罰鍰提高標準條例第2 條前段（現已刪除）規定，
    就其原定數額提高為100 倍折算1 日，則本件被告行為時之
    易科罰金折算標準，應以銀元300 元折算1 日，經折算為新
    臺幣後，應以新臺幣900 元折算為1 日。惟95年7 月1 日修
    正公布施行之刑法第41條第1 項前段則規定：「犯最重本刑
    為五年以下有期徒刑以下之刑之罪，而受六個月以下有期徒
    刑或拘役之宣告者，得以新臺幣一千元、二千元或三千元折
    算一日，易科罰金。」，比較修正前後之易科罰金折算標準
    ，以95年7 月1 日修正公布施行前之規定，較有利於被告，
    則應依刑法第2 條第1 項前段，適用修正前刑法第41條第1
    項前段規定，定其折算標準。
四、核被告所為，係犯刑法第310 條第1 項之誹謗罪。被告先後
    4 次指摘妨害他人名譽之事之犯行，時間緊接，罪名與犯罪
    構成要件相同，顯係基於概括犯意而為，應依修正前刑法第
    56條連續犯之規定，論以一罪，並加重其刑。爰審酌被告前
    無犯罪紀錄，素行非惡，此有臺灣高等法院被告前案紀錄表
    1 份在卷可憑，被告與告訴人係姊妹關係，因處理母親財物
    意見不合，竟指摘不實事實貶抑告訴人之名譽，告訴人因此
    所受之損害、及被告犯罪後坦承犯行等一切情狀，量處如主
    文所示之刑，並諭知易科罰金之折算標準，以示懲儆。被告
    行為係在96年4 月24日以前，合於中華民國96年罪犯減刑條
    例第2 條第1 項第3 款之規定，應予減其宣告刑2 分之1 如
    主文所示，並諭知減得之刑之易科罰金折算標準。
五、依刑事訴訟法第273 條之1 第1 項、第299 第1 項前段、第
    310 條之2 、第454 條，刑法第2 條第1 項前段、第31 0條
    第1 項，修正前刑法第56條、第41條第1 項前段，修正前罰
    金罰鍰提高標準條例第2 條，罰金罰鍰提高標準條例第1 條
    前段，現行法規所定貨幣單位折算新臺幣條例第2 條，中華
    民國九十六年罪犯減刑條例第2 條第1 項第3 款、第7 條、
    第9條，判決如主文。
本案經檢察官孫源志到庭執行職務。
中　　華　　民　　國　　96　　年　　9　 　月　 　6　　日
　　　　　　　　        臺灣花蓮地方法院刑事第二庭
                                    法  官  沈培錚
上列正本證明與原本無異。
如對本判決不服，應於送達後10日內，向本院提出上訴狀（上訴
狀應記載具體上訴理由並應抄附繕本）告訴人或被害人如對於本
判決不服者，應具備理由請求檢察官上訴，其上訴期間之計算係
以檢察官收受判決正本之日期為準。
                                    書記官
中　　華　　民　　國　　96　　年　　9 　　月　　6 　　日
附錄本案論罪科刑法條：
刑法第310條：
意圖散布於眾，而指摘或傳述足以毀損他人名譽之事者，為誹謗
罪，處1年以下有期徒刑、拘役或5百元以下罰金。
散布文字、圖畫犯前項之罪者，處2年以下有期徒刑、拘役或1千
元以下罰金。
對於所誹謗之事，能證明其為真實者，不罰。但涉於私德而與公
共利益無關者，不在此限。
